【裁判字號】    99,訴,2117
【裁判日期】    990910
【裁判案由】    毒品危害防制條例
【裁判全文】
臺灣臺中地方法院刑事判決              99年度訴字第2117號
公  訴  人  臺灣臺中地方法院檢察署檢察官
被      告  乙○○
上列被告因毒品危害防制條例案件，經檢察官提起公訴（99年度
毒偵字第2153號、第2294號），被告於準備程序就被訴事實為有
罪之陳述，本院合議庭裁定由受命法官獨任逕行簡式審判程序，
並予判決如下：
    主    文
乙○○施用第二級毒品，處有期徒刑月。又施用第一級毒品，
處有期徒刑柒月。又施用第二級毒品，處有期徒刑肆月。應執行
有期徒刑拾月。
    犯罪事實
一、乙○○前於民國九十七年間，即曾因施用毒品案件，經本院
    以九十七年度毒聲字第五八七號裁定送觀察、勒戒後，認有
    繼續施用毒品之傾向，再由本院續以九十七年度毒聲字第一
    ０四四號裁定送強制戒治，嗣因其戒治成效經評定合格，認
    無繼續強制戒治之必要，而於九十八年九月十日停止強制戒
    治處分之執行，並由臺灣臺中地方法院檢察署檢察官以九十
    八年度戒毒偵字第二二八號為不起訴處分確定；詎其猶不知
    悛悔戒絕，竟於前開強制戒治執行完畢釋放後五年內，分別
    為下列行為：
  (一)乙○○明知毒品甲基安非他命業經公告列為毒品危害防制條
    例之第二級毒品，不得非法持有、施用，因未戒除施用毒品
    甲基安非他命之惡習，仍基於施用第二級毒品甲基安非他命
    之犯意，於九十九年四月十九日十九時三十七分許為警查獲
    後採尿時往前回溯九十六小時內之某時，在其位於臺中縣龍
    井鄉○○路一一八巷二六弄八號之住處內，以將毒品甲基安
    非他命置於玻璃球吸食器內點火燒烤，使之產生煙霧後，再
    以吸食氣體之方式，施用毒品甲基安非他命一次。嗣乙○○
    因屬毒品列管人口，於九十九年四月十九日十九時三十七分
    許，為警通知其至臺中縣警察局烏日分局採集尿液送請鑑驗
    ，因安非他命與甲基安非他命俱呈現陽性反應，始由警查悉
    上情。
  (二)乙○○另明知毒品海洛因業經公告列為毒品危害防制條例第
    一級毒品，不得非法持有、施用，因未戒除施用毒品海洛因
    之惡習，仍另基於施用第一級毒品海洛因之行為決意，於九
    十九年五月三十一日二十二時四十分許為警查獲後採尿時往
    前回溯九十六小時內之某時，在其老闆洪志謀（其所涉施用
    或單純持有毒品之犯行，應由檢察官另為適法之偵處）位於
    臺中縣梧棲鎮○○路所經營之飲料店內，以將毒品海洛因摻
    入香菸內點火燃燒使之產生煙霧後加以吸食之方式，非法施
    用第一級毒品海洛因一次；另其亦明知毒品甲基安非他命業
    經公告列為毒品危害防制條例之第二級毒品，亦不得非法持
    有、施用，因未戒除施用毒品甲基安非他命之惡習，仍另基
    於施用第二級毒品甲基安非他命之犯意，於九十九年五月三
    十一日二十二時四十分許為警查獲後採尿時往前回溯九十六
    小時內之某時，同在前揭飲料店內，於施用毒品海洛因後未
    幾，即以將甲基安非他命置於玻璃球吸食器內點火燒烤，使
    其產生煙霧後，再以吸食氣體之方式，施用毒品甲基安非他
    命一次。嗣乙○○於九十九年五月三十一日二十二時二十分
    許，與洪志謀共乘機車行經臺中縣清水鎮○○路與民族路交
    叉路口附近，因形跡可疑，為警盤查查獲，並扣得洪志謀所
    有，為供其個人施用，然因當時為逃避警方查緝而棄置於前
    揭交叉路口附近道路旁稻田中之內裝有毒品海洛因三包（含
    包裝袋，毛重總計2.83公克）及甲基安非他命一包（含包裝
    袋，毛重0.98公克）之菸盒一個。乙○○為警查獲後，且經
    員警徵得同意，採集尿液送請鑑驗，因嗎啡（毒品海洛因之
    代謝物）及甲基安非他命俱呈現陽性反應，始由警進而查悉
    上情。
二、案經臺中縣警察局烏日分局及臺中縣警察局清水分局先後報
    請臺灣臺中地方法院檢察署檢察官偵查起訴。
    理    由
一、上開犯罪事實，業經被告乙○○於本院訊問時坦認不諱，而
    被告第一次為警查獲後所採取之尿液，經送請中山醫學大學
    附設醫院檢驗科藥物檢測中心檢驗結果，甲基安非他命係呈
    現陽性反應；另其第二次為警查獲後所採取之尿液，經送請
    詮昕科技股份有限公司檢驗結果，嗎啡（毒品海洛因之代謝
    物）及甲基安非他命咸呈現陽性反應，分別有中山醫學大學
    附設醫院檢驗科藥物檢測中心尿液檢驗報告及詮昕科技股份
    有限公司濫用藥物尿液檢驗報告各一份附卷可稽（見中縣烏
    警偵字第0990002569號卷第2頁，毒偵字第2153號卷第19頁
    ）。足見被告上開自白，確與客觀事實相符，堪予採認。又
    被告前於九十七年間，已因施用毒品案件，經本院以九十七
    年度毒聲字第五八七號裁定送觀察、勒戒後，認有繼續施用
    毒品之傾向，再由本院續以九十七年度毒聲字第一０四四號
    裁定送強制戒治，嗣因其戒治成效經評定合格，認無繼續強
    制戒治之必要，而於九十八年九月十日停止強制戒治處分之
    執行，並由臺灣臺中地方法院檢察署檢察官以九十八年度戒
    毒偵字第二二八號為不起訴處分確定，此有臺灣高等法院被
    告前案紀錄表及臺灣臺中地方法院檢察署全國施用毒品案件
    紀錄表在卷可查，是被告確有於觀察、勒戒及強制戒治執行
    完畢釋放後，五年內復行施用毒品之罪行。綜此，本件事證
    已臻明確，上開犯罪事實一、(一)、(二)所載之被告施用毒品海
    洛因及甲基安非他命之犯行，均洵堪認定。
二、按海洛因、甲基安非他命分屬毒品危害防制條例第二條第二
    項第一款、第二款所指之第一級、第二級毒品，核被告乙○
    ○所為，應分別係犯毒品危害防制條例第十條第一項之施用
    第一級毒品罪、同法條第二項之施用第二級毒品罪。被告施
    用前持有第一級毒品及吸食前持有第二級毒品之低度行為，
    分別為其施用第一級毒品及第二級毒品之高度行為所吸收，
    均不另論罪。被告所犯前開二次施用第二級毒品與一次施用
    第一級毒品，共計三次之罪行，彼此間犯意均屬各別，罪名
    、行為且前後互殊，皆應予分論併罰之。另按犯毒品危害防
    制條例第四條至第八條、第十條或第十一條之罪，供出毒品
    來源，因而查獲其他正犯或共犯者，減輕或免除其刑，同條
    例第十七條第一項固有明文；惟所謂「因而查獲其他正犯或
    共犯」者，應指在檢警機關別無其他可疑線索前，全憑其供
    述開啟調查或偵查之序端，進而查獲該毒品上游，始足當之
    。被告於偵查中雖供出其於本件所施用毒品係向一名綽號「
    阿浩」之男子購入，「阿浩」係開黑色賓士車，車號S5-565
    或S2-565云云（見毒偵字第2294號卷第16頁），但該綽號「
    阿浩」之男子，其姓名、年籍均不詳，迄今仍無從查明，則
    被告所為尚與毒品危害防制條例第十七條第一項所指「因而
    查獲」之要件不符，尚無從獲邀減輕其刑之寬典。
三、爰審酌被告乙○○前已因施用毒品犯行經觀察、勒戒及強制
    戒治之執行，竟仍故態復萌，復行施用毒品不輟，無視於毒
    品對於自身健康之戕害及國家對於杜絕毒品犯罪之禁令；惟
    衡酌施用毒品係屬自戕行為，被告犯罪手段尚屬平和，亦未
    因此而危害他人，所生損害尚非鉅大，而被告於犯後於本院
    審理時坦承犯行，尚見悔意之犯罪後態度，暨施用毒品者均
    有相當程度之成癮性及心理依賴，其犯罪心態與一般刑事犯
    罪之本質並不相同，應側重適當之醫學治療及心理矯治為宜
    等一切情狀，分別量處如主文所示之刑，並定其應執行之刑
    ；其施用第二級毒品罪行之部分，因與不得易科之他罪併合
    處罰結果而不得易科罰金，自毋庸另贅為易科罰金折算標準
    之記載。
四、至員警於九十九年五月三十一日二十二時二十分許查獲被告
    乙○○時所併同扣得之內裝有海洛因三包（含包裝袋，毛重
    合計2.83公克）及甲基安非他命一包（含包裝袋，毛重0.98
    公克）之菸盒一個，被告於本院訊問時已然供稱該菸盒內裝
    之毒品係同在現場之案外人洪志謀為供自行施用而持有，因
    案外人洪志謀當時為躲避警方查緝，而將之棄置於稻田中，
    則該毒品應係案外人洪志謀所有，非屬被告所有。雖依毒品
    危害防制條例第十八條第一項規定，毒品不問屬於犯人與否
    ，均應沒收銷毀之；惟該等毒品係證明案外人洪志謀施用毒
    品海洛因及甲基安非他命之重要證據，且非供被告吸食所用
    ，依主刑、從刑不可分原則，前開物品沒收之從刑，應附隨
    於案外人洪志謀涉嫌施用或單純持有毒品海洛因及甲基安非
    他命之主刑而同時宣告之，即不得於本件併同宣告沒收銷毀
    ，應附此敘明之。
據上論斷，應依刑事訴訟法第二百七十三條之一第一項、第二百
九十九條第一項前段，毒品危害防制條例第十條第一項、第二項
，刑法第十一條前段、第五十一條第五款，判決如主文。
本案經檢察官甲○○到庭執行職務。
中    華    民    國    99    年    9     月    10    日
                  刑事第八庭  法  官  陳思成
以上正本證明與原本無異。
如不服本判決應於收受判決後10日內向本院提出上訴書狀，並應
敘述具體理由；其未敘述上訴理由者，應於上訴期間屆滿後20日
內向本院補提理由書（均須按他造當事人之人數附繕本）「切勿
逕送上級法院」。
                              書記官  陳淑華
中    華    民    國    99    年    9     月    10    日
附錄論罪科刑法條
毒品危害防制條例第十條
施用第一級毒品者，處六月以上五年以下有期徒刑。
施用第二級毒品者，處三年以下有期徒刑。

司法院資訊處製作；財團法人民間司法改革基金會備份。
